【裁判字號】    99,監宣,41
【裁判日期】    990812
【裁判案由】    監護宣告
【裁判全文】
臺灣雲林地方法院民事裁定              99年度監宣字第41號
聲  請  人  乙○○
相  對  人  甲○○
上列聲請人聲請輔助宣告事件，本院裁定如下：
    主    文
宣告甲○○（男、民國○○年○○月○○日生、國民身分證統一編號：
Ｚ000000000號）為受輔助宣告之人。
選定乙○○（男、民國○○年○ 月○ 日生、國民身分證統一編號：
Ｚ000000000號）為受輔助宣告人之輔助人。
聲請費用新臺幣壹仟元由受輔助宣告之人負擔。
    理    由
一、聲請意旨略以：聲請人乙○○為相對人之次子，相對人於民
    國94年2 月25日起因車禍受有頭部外傷合併顱內出血之傷害
    ，經送醫診治至今仍不見起色，近日甚且已因精神障礙或其
    他心智缺陷，致其認知能力不足，有診斷證明書可證，為此
    聲請對其為輔助之宣告，並定聲請人為其輔助人等語。
二、按對於因精神障礙或其他心智缺陷，致其為意思表示或受意
    思表示，或辨識其意思表示效果之能力，顯有不足者，法院
    得因本人、配偶、四親等內之親屬、最近一年有同居事實之
    其他親屬、檢察官、主管機關或社會福利機構之聲請，為輔
    助之宣告。受輔助宣告之人，應置輔助人，民法第15條之1
    第1 項、第1113條之1 第1 項亦定有明文。依民法第1113條
    之1 第2 項準用同法第1111條之1 規定，法院選定輔助人時
    ，應依受輔助宣告之人之最佳利益，優先考量受輔助宣告之
    人之意見，審酌一切情狀，並注意下列事項：(一)受輔助宣告
    之人之身心狀態與生活及財產狀況。(二)受輔助宣告之人與其
    配偶、子女或其他共同生活之人間之情感狀況。(三)輔助人之
    職業、經歷、意見及其與受輔助宣告之人之利害關係。(四)法
    人為輔助人時，其事業之種類與內容，法人及其代表人與受
    輔助宣告之人之利害關係。
三、經查，聲請人上開主張，業據其提出戶籍謄本、親屬系統表
    、中國醫藥大學附設醫院診斷證明書、身心障礙手冊等件影
    本為證，且相對人經本院法官在鑑定人即財團法人天主教若
    瑟醫院醫師詹智堯前呼喚其姓名有反應，雖對週遭事物認識
    有所不清，但仍能回復本院詢問之部分事項，並經鑑定人詹
    智堯醫師鑑定稱：個案因頭部外傷引起顱內出血，手術治療
    後仍存有腦傷後遺症，經常呈現神智不清醒之狀態，記憶力
    退化，情緒淡漠，話量少，僅能簡短回答，且有時答非所問
    ，心理測驗時呈現注意力短暫，不語，無法進行認知能力測
    驗，是依其情狀，認為個案目前之精神狀態，因腦傷後遺症
    ，已致其意思表示或受意思表示，或辨識其意思表示效果之
    能力顯有不足，但尚未達不能為意思表示或受意思表示，或
    不能辨識其意思表示效果之程度等語，有鑑定筆錄、精神鑑
    定報告等件在卷可稽，堪信聲請人之主張屬實。本院審酌上
    情，認相對人對部分事物仍有所認知，能回答簡單問題，但
    偶有答非所問或無法回答問題，記憶力衰退，對週遭人事物
    認知有錯亂之情狀，雖尚未達完全喪失意思表示之能力，但
    其辨識能力顯較一般人為不足，故聲請人聲請對相對人為輔
    助之宣告為有理由，應予准許。
四、次查，聲請人乙○○為受輔助宣告人之次子，其配偶為蔡碧
    雲，其子女則有林國順、林國豐、林淑芬等人，渠等均同意
    由聲請人擔任受輔助宣告人之輔助人，有戶籍謄本、親屬系
    統表、同意書等件附卷可參。本院審酌上情，並考量受輔助
    宣告人之子女林國順、林國豐、林淑芬等人均分別住居於臺
    北縣及桃園縣等地，未與受輔助宣告人同居生活，而聲請人
    與蔡碧雲平日均係與受輔助宣告人共同居住生活，聲請人及
    蔡碧雲實係負責照護受輔助宣告人之人，然蔡碧雲已年近69
    歲，年歲已高，並不宜擔任受輔助宣告人之輔助人，而聲請
    人則有意願擔任受輔助宣告人之輔助人，且已取得受輔助宣
    告人之配偶蔡碧雲、子女林國順、林國豐、林淑芬等人之同
    意等情狀，認聲請人乙○○應有輔助受輔助宣告人之能力，
    並適於任之，是由聲請人乙○○任輔助人，符合受輔助宣告
    人甲○○之最佳利益，爰依前揭規定，選定聲請人乙○○為
    受輔助宣告之人甲○○之輔助人。
五、依民事訴訟法第608 條第1 項、第624 條之1 第3 項，裁定
    如主文。
中    華    民    國    99    年    8     月    12    日
                   家事法庭     法  官  黃瑞井
正本係照原本作成。
如不服本裁定關於選定輔助人部分，應於送達後十日內向本院提
出抗告狀，並繳納抗告費新臺幣1,000 元；其餘關於宣告輔助之
部分，不得抗告。
中    華    民    國    99    年    8     月    12    日
                                書記官  鄭國銘

司法院資訊處製作；財團法人民間司法改革基金會備份。
